臺灣彰化地方法院彰化簡易庭民事判決
111年度彰簡字第427號
原      告  明台產物保險股份有限公司

法定代理人  松延洋介
訴訟代理人  陳振盛  
            陶念湘  
被      告  金娜      原住彰化縣○○市○○路0段00巷00號

上列當事人間請求損害賠償事件，本院於民國111年9月27日言詞
辯論終結，判決如下：
    主  文
被告應給付原告新臺幣579,045元，及自民國111年9月7日起至清
償日止，按週年利率百分之5計算之利息。
訴訟費用(減縮部分除外)新臺幣6,280元由被告負擔。
本判決得假執行。
    事實及理由
壹、程序部分：
一、訴狀送達後，原告不得將原訴變更或追加他訴，但擴張或減
    縮應受判決事項之聲明者，不在此限；又該規定於簡易訴訟
    程序亦有適用，民事訴訟法第255條第1項但書第3款、第436
    條第2項分別定有明文。本件原告原起訴聲明係請求被告應
    給付原告新臺幣(下同)807,185元及法定利息。嗣於民國111
    年9月27日言詞辯論時變更聲明為被告應給付原告579,045元
    及法定利息，核其主張屬減縮應受判決事項之聲明，與上開
    規定相符，應予准許。
二、被告未於言詞辯論期日到場，核無民事訴訟法第386條所列
    各款情事，爰依原告之聲請，由其一造辯論而為判決。　
貳、實體部分：　　
一、原告主張：被告於民國109年12月26日夜間10時14分許，駕
    駛車牌號碼0000-00號自用小客車(下稱肇事車輛)，行經彰
    化縣彰化市中正路1段與和平路口處，因違反號誌管制或指
    揮(即闖紅燈)之過失，致撞及原告所承保，訴外人楊秀鳳所
    有、由訴外人鄭晃昇駕駛之車牌號碼000-0000號自用小客車
    (下稱系爭車輛)，致系爭車輛受損。系爭車輛經送廠修復，
    其合理必要費用為807,185元(含零件586,647元、工資129,0
    11元、烤漆91,527元)，原告已依保險契約給付保險金，並
    依保險法第53條第1項之規定取得代位求償權。本件被告闖
    紅燈，應負全部肇事責任，又系爭車輛零件經折舊後，被告
    應給付系爭車輛修復費用579,045元，爰依民法第184條第1
    項前段、第191條之2前段及保險法第53條第1項之規定提起
    本件訴訟等語。並聲明：如主文第1項所示。
二、被告未於言詞辯論期日到場，亦未提出書狀作何聲明或陳述
    。
三、得心證之理由：
  ㈠原告主張上開事實，業據其提出道路交通事故當事人登記聯
    單、初步分析研判表、現場圖、汽車保險單、估價單、統一
    發票、汽車險賠款同意書、行車執照、駕駛執照等為證，並
    經本院調取交通事故資料核閱屬實，且被告經合法通知，未
    於言詞辯論期日到場爭執，復未提出書狀答辯以供本院斟酌
    ，堪認原告之主張為真實。
  ㈡因故意或過失，不法侵害他人之權利者，負損害賠償責任；
    汽車、機車或其他非依軌道行駛之動力車輛，在使用中加損
    害於他人者，駕駛人應賠償因此所生之損害。但於防止損害
    之發生，已盡相當之注意者，不在此限，民法第184條第1項
    前段、第191條之2分別定有明文。其次，被保險人因保險人
    應負保險責任之損失發生，而對於第三人有損失賠償請求權
    者，保險人得於給付賠償金額後，代位行使被保險人對於第
    三人之請求權；但其所請求之數額，以不逾賠償金額為限，
    保險法第53條第1項亦有明定。又汽車行駛時，駕駛人應注
    意車前狀況及兩車並行之間隔，並隨時採取必要之安全措施
    ；汽車行駛至交岔路口，其行進、轉彎，應依下列規定：一
    、應遵守燈光號誌或交通指揮人員之指揮，遇有交通指揮人
    員指揮與燈光號誌並用時，以交通指揮人員之指揮為準；車
    輛面對圓形紅燈表示禁止通行，不得超越停止線或進入路口
    ，道路交通安全規則第94條第3項前段、第102條第1項第1款
    、道路交通標誌標線號誌設置規則第206條第5款第1目分別
    定有明文。查被告於上揭時、地駕駛肇事車輛，行經當時行
    向號誌為圓形紅燈之上開交岔路口，未遵守上開交通規則禁
    止通行且未注意車前狀況，而仍跨越車道超越前車進入交岔
    路口，致與行經上開交岔路口之系爭車輛發生碰撞，造成系
    爭車輛受有損害，被告之行為與系爭車輛所受損害間具有相
    當因果關係，並依民法第191條之2規定，推定被告之上開行
    為係有過失，被告復未舉證證明其就防止損害發生已盡相當
    之注意，自應就系爭車輛之損害負賠償責任。則原告已依保
    險契約支付系爭車輛之修復費用，並依保險代位之規定，請
    求被告負損害賠償責任，自屬有據。
  ㈢不法毀損他人之物者，被害人得請求賠償其物因毀損所減少
    之價額；負損害賠償責任者，除法律另有規定或契約另有訂
    定外，應回復他方損害發生前之原狀；第一項情形，債權人
    得請求支付回復原狀所必要之費用，以代回復原狀，民法第
    196條、第213條第1項、第3項分別定有明文。又按物被毀損
    時，被害人除得依民法第196條請求賠償外，並不排除民法
    第213條至第215條之適用，惟民法第196條之規定即係第213
    條之法律另有規定，請求賠償物被毀損所減少之價額，得以
    修復費用為估定之標準，但以必要者為限，例如：修理材料
    以新品換舊品，應予折舊。經查，原告就系爭車輛支出修理
    費用807,185元(含零件586,647元、工資129,011元、烤漆91
    ,527元)，其中零件部分，係以新零件代替舊零件，依前揭
    說明，自應將零件折舊部分予以扣除。又依行政院所頒固定
    資產耐用年數表及固定資產折舊率表，非運輸業用客車、貨
    車之耐用年數為5年，依平均法計算其折舊結果(即以固定資
    產成本減除殘價後之餘額，按固定資產耐用年數表規定之耐
    用年數平均分攤，計算折舊額)，每年折舊率為5分之1，並
    參酌營利事業所得稅查核準則第95條第6項規定「固定資產
    提列折舊採用平均法者，以1年為計算單位，其使用期間未
    滿1年者，按實際使用之月數相當於全年之比例計算之，不
    滿1月者，以1月計」。參照系爭車輛行車執照所載，系爭車
    輛係於107年9月出廠之非運輸業用汽車，惟不知當月何日，
    應類推適用民法第124條第2項後段，推定為107年9月15日，
    計算至本件車禍發生日即109年12月26日止，已使用2年4月(
    未滿1月，以1月計)，則零件扣除折舊後之修復費用估定為3
    58,507元【如附表計算方式】，至於工資、烤漆部分，並無
    折舊問題。從而，系爭車輛之修復必要費用共計為579,045
    元【計算式：358,507元＋129,011元＋91,527元＝579,045元】
    。
  ㈣本件原告代位被保險人請求被告應給付系爭車輛回復原狀所
    需之修理費用，係以支付金錢為標的，且無確定給付期限，
    是原告就上揭所得請求之金額，請求自起訴狀繕本送達被告
    之次日即111年9月7日起至清償日止，按週年利率5%計算之
    利息，核與民法第229條第2項、第233條第1項前段及第203
    條規定相符，併應准許。　　
四、綜上所述，原告依民法第184條第1項前段、第191條之2前段
    及保險法第53條第1項之規定，請求被告給付579,045元，及
    自起訴狀繕本送達之翌日即111年9月7日起至清償日止，按
    週年利率5%計算之利息，為有理由，應予准許。
五、本件係就民事訴訟法第427條訴訟適用簡易程序所為被告敗
    訴之判決，依同法第389條第1項第3款規定，應依職權宣告
    假執行。
六、訴訟費用負擔之依據：民事訴訟法第78條。
中    華    民    國   111    年    10    月    18    日
                  臺灣彰化地方法院彰化簡易庭
                      法  官  范嘉紋
以上正本係照原本作成。
如對本判決上訴，須於判決送達後20日內向本院提出上訴狀(須
附繕本)。如委任律師提起上訴者，應一併繳納上訴審裁判費。
中　　華　　民　　國　　111 　年　　10　　月　　18　　日
　　　　　　　　　　　書記官  顏麗芸
附表：
1.殘價＝取得成本÷(耐用年數＋1)即586,647÷(5+1)≒97,775(小數
  點以下四捨五入)。
2.折舊額＝(取得成本－殘價)×1/(耐用年數)×(使用年數)即(586,6
  47－97,775)×1/5×（2+4/12）≒228,140(小數點以下四捨五入)
  。
3.扣除折舊後價值＝(新品取得成本－折舊額)即586,647－228,140＝
  358,507。